【裁判字號】    97,消債更,120
【裁判日期】    970731
【裁判案由】    更生事件
【裁判全文】
臺灣板橋地方法院民事裁定           97年度消債更字第120號
聲  請  人  甲○○
上列當事人因消費者債務清理事件聲請更生，本院裁定如下：
    主  文
聲請駁回。
聲請費用由聲請人負擔。
    理  由
一、按債務人與金融機構協商成立者，不得聲請更生或清算，但
    因不可歸責於己之事由，致履行顯有重大困難者，不在此限
    ；本條例施行前，債務人依金融主管機關協調成立之中華民
    國銀行公會會員辦理消費金融案件無擔保債務協商機制與金
    融機構成立之協商，準用前項之規定，消費者債務清理條例
    第151 條第5 項、第6 項分別定有明文。再聲請更生或清算
    不合程式或不備其他要件者，法院應以裁定駁回之，但其情
    形可以補正者，法院應定期間先命補正，復為同條例第8 條
    所明定。
二、本件聲請意旨略以：聲請人因有不能清償債務之情事，於消
    費者債務清理條例施行前，曾依照中華民國銀行公會會員辦
    理消費金融案件債務協商機制，與最大債權金融機構安泰商
    業銀行（下稱：安泰銀行）成立協商，雙方約定其自民國95
    年6 月起，每個月須清償新臺幣（下同）24,886元，惟其當
    時每個月之收入僅為40,000元，雖其縮衣節食勉強繳交協商
    款項，但好景不常，公司於96年起業績一直下滑，經濟狀況
    開始不穩定，而兄弟姊妹與父母親關係相處並不良好，故其
    除須支付自己日常生活之必要開銷外，還須獨立負擔年邁之
    父母親，且其因工作需要而在外承租房屋，不足額部分均多
    向友人商借。其自95年6 月開始還款，至96年11月毀諾，既
    共還款7 期總金額約為174,202 元，其已因長期拮据之生活
    陷入入不敷出情況，致其無法履行原協議而毀諾，因此係有
    不可歸責於聲請人之事由，致履行協商條件顯有重大困難，
    而向鈞院聲請更生等語。
三、經查：
（一）查聲請人表示其曾參與銀行公會會員辦理消費金融案件債
      務協商機制，與最大債權金融機構安泰銀行成立協商等語
      ，有其提出之安泰商業銀行通知書、繳交協商款項紀錄之
      安泰銀行綜合存款存摺等影本各1 份附卷可稽，是本件聲
      請人向本院聲請更生，須符合有本條例第151 條第5 項但
      書「因不可歸責於己致履行顯有重大困難之事由」之要件
      ，方為適法。
（二）再聲請人以協商條件過苛，超越其能力而無法履行協商方
      案，並以經濟不景氣，公司業績下滑等情，主張其毀諾協
      商條件，有其不可歸責之事由，惟查，觀諸聲請人所提其
      自95年12月至97年3 月間之收入，其每個月之收入並無明
      顯減少之情形，且其間甚且有超逾協商時之收入，此有其
      提出之臺北富邦銀行綜合存款存摺影本1 份附卷為憑，況
      依聲請人之陳述，其自95年6 月起至96年11月止仍繼續依
      協商條件還款，益徵上開還款條件，縱有聲請人所認嚴苛
      之情形，然仍屬其可承受之範圍。
（三）則按依債務人與金融機構協商成立者，除非因不可歸責於
      己之事由，致履行顯有重大困難，否則不得聲請更生或清
      算，債清條例第151 條第5 項規定意旨甚明。是債務清償
      方案成立後，固由債務人按其條件履行，惟需於其後發生
      情事變更，在清償期間收入或收益不如預期，致該方案履
      行困難甚或履行不能，因不可歸責於己，始能聲請更生或
      清算。此項規定旨在避免債務人任意毀諾已成立之協商，
      濫用更生或清算之裁判上債務清理程序，蓋以債務清償方
      案係經當事人行使程序選擇權所為之債務清理契約，債務
      人應受該成立之協議所拘束。債務人既已與金融機構協商
      成立，如認該協商方案履行有其他不適當情形，自仍應再
      循協商途徑謀求解決。是查，本件聲請人前經協商時，其
      收入情況與本件聲請時未有明顯不同，加以其仍有履行清
      償之能力，俱如前述，既無情事變更，且無重大履行困難
      之處。又債務人既有固定收入之履行能力，縱有履行不便
      ，亦得經由個別債權銀行協商程序以求適當履債，準此，
      堪認債務人尚乏不可歸責於己致履行顯有重大困難之情形
      可言。至聲請人復主張其兄弟姊妹與父母親關係並不好，
      致其有扶養父母之支出費用等語，然聲請人前開所述之事
      由，縱確屬實，仍核屬聲請人於協商時，可得預見並據以
      評估可否履行協商條件之情事，則依前開立法理由可知，
      上述債務清償方案既經當事人選擇並採為清償之方式，債
      務人即應受該協議之拘束，如有無法履行之情事，當再循
      協商機制謀求解決，是在無任何情事變更的情況之下，聲
      請人單方面決定拒不履行協商條件，顯無理由，是其主張
      與「不可歸責於己之事由致履行顯有重大困難」之要件並
      不相符，足認前開聲請人之主張尚無理由，堪認聲請人尚
      乏不可歸責於己致履行顯有重大困難之情形。
四、綜上所述，本件聲請人既無消債條例第151 條第5 項但書所
    規定不可歸責於己之事由，依原協商條件履行亦非顯有重大
    困難，其向本院聲請更生，應屬聲請之要件不備，且該欠缺
    又無從補正，依首揭條文之意旨，自應駁回其更生之聲請，
    爰裁定如主文。
中    華    民    國    97    年    7     月    31    日
                  民事第三庭  法  官  邱靜琪
上為正本係照原本作成
如不服本裁定，應於裁定送達後10日內，以書狀向本院提出抗告
，並繳納抗告費新臺幣1千元
中    華    民    國    97    年    7     月    31    日
                              書記官  白俊傑


司法院資訊處製作；財團法人民間司法改革基金會備份。
